臺灣高等法院臺南分院刑事判決　　　　　　　九十年度上訴字第七五一號　　 Ｃ
　　　上　訴　人
　　　即　被　告　癸　○　○
　　　選任辯護人　蔡　進　欽
　　　上　訴　人
　　　即　被　告　辛　○　○
　　　選任辯護人　蔡　進　欽
　　　上　訴　人
　　　即　被　告　己　○　○
　　　選任辯護人　汪　玉　蓮
　　　上　訴　人
　　　即　被　告　丙　○　○
　　　選任辯護人　黃　俊　仁
　　　上　訴　人
　　　即　被　告　甲　　　○
　　　右二人共同
　　　選任辯護人　蔡　碧　仲　律師
右上訴人因違反貪污治罪條例案件，不服臺灣雲林地方法院八十八年度訴字第四八四
號中華民國九十年四月十九日第一審判決（起訴案號：臺灣雲林地方法院檢察署八十
八年度偵字第五五三六、五五三九、五六○○、五八六七號），提起上訴，本院判決
如左：
      主      文
原判決撤銷。
癸○○公務員假借職務上之機會結夥三人以上竊盜，處有期徒刑年。
己○○、辛○○、丙○○共同連續公務員明知為不實之事項，而登載於職務上所掌之
公文書，足以生損害於公眾，己○○處有期徒刑壹年貳月，緩刑年；辛○○處有期
徒刑貳年陸月；丙○○處有期徒刑壹年陸月，緩刑肆年。
乙○○、甲○結夥三人以上竊盜，乙○○處有期徒刑貳年；甲○處有期徒刑壹年貳月
，緩刑年。
      事      實
一、癸○○係雲林縣四湖鄉鄉長，綜理四湖鄉公所各項業務；己○○則為四湖鄉公所
    建設課技士，負責辦理公共工程之發包、驗收等業務，均為依據法令從事公務之
    人員。緣癸○○於擔任鄉長之前即民國（下同）八十三年間，已實際掌握四湖鄉
    境內三條崙海水浴場之經營權（名義上經營者為彩藝育樂公司），直至八十七年
    擔任四湖鄉鄉長時，感受該處海水浴場轄區以外相鄰之外海海砂豐富，且鄉境內
    地勢低窪處不少，復有各項重大道路建設工程將陸續開工，砂石需求甚殷，如予
    抽取販售必有厚利可圖，惟又不敢冒然抽取，乃思以透過疏浚三條崙海水浴場之
    閘門淤砂為由，指示承辦該管業務之民政課向上級機關雲林縣政府請求准予進行
    疏浚工程，而欲藉合法之疏浚工程掩護其非法盜採國有海砂之事實。
二、八十七年七月初，癸○○即指示民政課長吳水河，再由吳水河轉知承辦課員李芳
    玉依旨向雲林縣政府請示准予辦理三條崙海水浴場閘門飄砂淤積疏浚工程，經費
    則由鄉公所自行負擔。雲林縣政府觀光課於接獲來文後，依例於同年八月十一日
    函復四湖鄉公所應研提「疏浚計畫書」後，再行呈報。李芳玉於同年月十二日接
    獲函文後，隨即在公文上簽擬「按規定辦理」後呈報癸○○，並準備研提疏浚計
    畫書時，癸○○見計畫受阻，仍不願放棄，而於同月十四日在簽擬函稿上批示「
    再申覆」，並指示吳水河轉告李芳玉再向縣府申覆，要求免提疏浚計畫書。李芳
    玉乃依指示函報縣府以：三條崙海水浴場海堤閘門係面臨外海，閘門內外飄砂淤
    積範圍廣闊，無法實際丈量疏浚面積，故規劃疏浚計畫書於事實上恐有困難為由
    ，要求免提計畫書，並請求縣政府同意由鄉公所視實際淤積情況，隨時派員清除
    飄砂。雲林縣政府觀光課於接獲上開函文後，承辦人員即觀光課技佐庚○○乃逐
    級呈報課長、建設局長、主任祕書以至縣長，經相關人員研商後，為免發生盜採
    海砂弊端，原則上雖同意四湖鄉公所疏浚之請求，惟另加「挖掘深度不得低於水
    閘門出口、施工期間限為二星期及所抽海砂不得外運出售」等條件，並於同年十
    月一日以八十七年府建觀字第八七０三七００三一四號函復四湖鄉公所。此件公
    文經送癸○○批閱後，得知計謀未能得逞，大表不滿，乃指示李芳玉暫緩辦理該
    項工程。故迄八十八年度（即至八十八年六月三十日止）結束，四湖鄉公所就該
    項工程均未動工。
三、直至八十八年八月中旬，雨琛工程開發股份有限公司（下簡稱雨琛公司）總經理
    丙○○因該公司承包位於嘉義縣布袋港之抽砂工程已經結束，為免機器、人力閒
    置，經得知四湖鄉公所有抽砂疏浚之工程可承作，乃透過綽號「益獅」之蔡清樹
    介紹而認識癸○○與其同居人即四湖鄉農會總幹事辛○○，丙○○表明欲承包四
    湖鄉抽砂工程，癸○○眼見四湖鄉境內東西向快速公路、西濱快速公路等重大公
    共工程已陸續開工，路基土方需求甚殷，有暴利可圖，乃決定不再理會前開雲林
    縣政府八十七年十月一日函文中指示「所抽取海砂不得外運出售」之意旨，而與
    辛○○及東洋砂石行負責人甲○及其子乙○○共同謀議，並基於意圖為自己不法
    之所有之犯意聯絡，由癸○○及辛○○二人負責假藉辦理「四湖鄉公所疏浚公共
    造產三條崙海水浴場淤積工程」之名義，以遮掩並應付偵查機關之取締，甲○、
    乙○○父子則負責現場海砂之販售。謀議既定，癸○○即於八十八年八月二十日
    指示不知情之建設課技士己○○簽辦僱工疏浚之公文（其重要內容乃所需經費每
    日約五千元，期限六天，計需三萬元，由公共造產科目內支付），於取得此簽辦
    公文後，癸○○、辛○○及乙○○旋與丙○○、蔡清樹約在三條崙海水浴場販賣
    部見面會商，同日下午四、五時許癸○○等人抵達並互相介紹認識後，即由癸○○等人帶同丙○○至現場察看，旋即返回販賣部討論工程價款，丙○○當場提出
    每一立方公尺至少需新台幣（下同）三十五元之價款，始可承作，癸○○雖未明
    確表示意見，惟指示有關疏浚抽砂工程細節直接找乙○○商議即可。隔日丙○○
    再至海水浴場察看潮汐情形，於遇見辛○○時，辛○○表示只要抽砂船組裝完成
    ，並與鄉公所主辦人員簽定工程合約後即可進行抽砂疏浚工程，隨後丙○○即派
    工開始組裝抽砂船，並同時繕打工程契約書（稿）。而在組裝抽砂船期間，丙○○向前來海水浴場之辛○○表示要與鄉公所簽定合約，並要求鄉公所正式來文指
    示，辛○○則表示找乙○○簽約即可，以致丙○○誤認乙○○為四湖鄉公所主辦
    人員。直至八十八年八月底時，丙○○持前開工程契約書（稿）至海水浴場找乙○○簽約時，乙○○對契約第四條付款方式第三項規定「：：因成本所需，雙方
    須至現場預估米數，乙方（即雨琛公司）可先行預支百分之七十米數之金額，甲
    方須無異議。」之規定無法接受，並表示須等所抽取之海砂實際外運出售後，始
    得計算工程款，至此丙○○方知乙○○之實際身分，且本件抽砂工程，雖名為疏
    浚，實與盜採無異。惟丙○○因抽砂船業已架設完成並開始抽砂，所費不貲，為
    免血本無歸及圖得抽砂工程之利益，一念之差，竟與癸○○、辛○○、乙○○、
    甲○等人結夥，參與共同竊取國有海砂之行為，並負責以抽砂船抽取海砂，供甲○父子以每車次一千六百元之價格（即每車次裝運十六立方公尺，每立方公尺單
    價一百元計算，運費另計）販售，而丙○○則按每立方公尺三十五元，向乙○○
    結算抽砂費用。
四、癸○○等人自八十八年八月二十九日開始盜抽海砂以後，因對附近海域養殖業者
    造成損害，且抽砂導進海水浴場岸邊蓄水池內堆積，造成蓄水池被填塞，地形地
    貌嚴重改變，另每日高達數百台車次之砂石車往返於浴場週邊附近道路，干擾附
    近民眾生活，因此民眾檢舉其不法行徑信函不斷，經臺灣雲林地方法院檢察署檢
    察官根據民眾之檢舉，於同年九月二十三日指揮雲林縣警察局刑警隊警員張宗原
    會同台西分局警員，及雲林縣政府建設局水利課河川駐衛隊隊員戊○○前往現場
    查緝時，癸○○及辛○○接獲訊息，隨即趕赴現場，其中癸○○明知抽砂工程並
    未實際發包，竟當場謊稱：此為四湖鄉公所以自己經費來整治鄉有之公共造產；
    並色厲內荏抱怨指責：此尚需受到有關單位之阻撓等語。且在癸○○及辛○○二
    人到達浴場前，並由辛○○先以電話指示己○○前往現場，雖己○○時已聽聞盜
    採情事，深怕惹禍上身，並不樂意前往，惟在辛○○之堅持下身不由己。於至海
    水浴場販賣部前時，辛○○即指示己○○必須向查緝人員表明此等抽砂行為，係
    己○○於八十八年八月二十日簽請僱工疏浚所為，迫於當時情勢，己○○不得不
    依言向現場查緝人員誆稱：現場抽砂行為係鄉公所僱工疏浚等語，到場查緝之張
    宗原、戊○○等人雖覺可疑，惟因見鄉長及承辦人員均到場以言詞保證係鄉公所
    僱工疏浚，且因無確切證據，故無功而返。
五、癸○○等人見司法機關已著手偵辦其盜採海砂之罪行，光憑一份僱工疏浚之簽呈
    ，恐怕紙包不住火，且非長久之計，復為繼續盜採海砂，由癸○○指示己○○應
    配合辦理，而己○○雖已懷疑癸○○等人從事盜採海砂之不法犯行，其指示辦理
    疏浚工程之招標發包顯係虛應故事，惟因忌憚鄉長癸○○之威勢，予以行政業務
    上之配合，癸○○、己○○竟與知情之辛○○、丙○○基於共同偽造文書之概括
    犯意，先由辛○○指示丙○○提供之「雨琛公司」、「竣達營造工程有公司」（
    負責人為雨琛公司之股東馮炫銘）及「宇仁有限公司」等三家公司名單列入「四
    湖鄉公所公共工程無不良記錄營造廠商建議名冊」內，呈請癸○○佯予同意列入
    後，再通知丙○○以該三家公司投標參與公開比價。另丙○○於取得三份參與公
    開比價標函後，為配合由雨琛公司得標之結果，除將雨琛公司之標價填載低於底
    價外，其餘二家公司所填之標價均高於底價十九萬元。八十八年九月二十八日四
    湖鄉公所開標結果，果由雨琛公司以唯一低於底價之十八萬元得標，而由己○○
    將此項虛偽不實工程之開標，登載於其職務上所掌之開標紀錄上，並於同年十月
    二日與丙○○簽訂虛偽不實之「三條崙海水浴場海堤閘門疏浚飄砂淤積工程」契
    約書（其主要內容為本工程總價十八萬元；工期十四日；抽砂數量六千四百立方
    公尺；所疏浚之廢土由乙方即雨琛公司自行處理。），復連續在其業務上所掌之
    「工程開工呈報書」及「工程完工呈報書」上，填載不實之開工及完工紀錄後簽
    報癸○○，足以生損害於四湖鄉公所辦理該等文書之正確性。
六、癸○○、辛○○、丙○○、乙○○、甲○等人於前開假疏浚工程合約安排就緒後
    ，更肆無忌憚地持續盜採海砂。八十八年十月十八日下午二時許，四湖鄉民吳鴻
    展等人在三條崙派出所旁召開記者會，準備揭穿鄉公所以疏浚為名，在三條崙海
    水浴場外海大量抽取海砂，危及防風林安全，並有盜採之嫌時，癸○○竟偕同辛○○率眾趕到現場阻撓，且與吳鴻展等人發生嚴重衝突及扭打，經報端披露後，
    由民眾持剪報向臺灣雲林地方法院檢察署告發，經該署檢察官指揮雲林縣調查站
    派員會同於八十八年十月二十六日至現場勘驗時，當場查獲受僱於雨琛公司負責
    操作抽砂船之吳長裕、林再發、陳忠義、翁三賢等人，並查扣挖土機五台、推土
    機一台（均責由四湖鄉公所吳得入立據保管）後，持續搜證而循線查獲上情。迄
    八十八年十月二十五日止，所抽取之海砂數量總計達十五萬立方公尺以上，實際
    外運出售之海砂數量亦達一十三萬四千五百四十五立方公尺，其中販售予根基營
    造股份有限公司台西施工所（承作雲林縣東西向快速公路Ｅ五０一標）七萬四百
    六十五立方公尺、太平洋建設股份有限公司（承作西濱快速公路台西交流道至下
    崙段新建工程）一萬五千七百一十二立方公尺，另販售予四湖鄉農會三千三百二
    十八立方公尺、一般民眾四萬五千零四十立方公尺，做為整地填方之用，總計販
    售海砂所得為一千三百四十五萬四千四百元，而海水浴場岸邊蓄水池內則尚堆積
    有約一萬九千二百五十立方公尺之海砂不及外運販售。
七、案經法務部調查局雲林縣調查站移送臺灣雲林地方法院檢察署檢察官偵查起訴。
      理      由
一、上訴人即被告癸○○、辛○○、己○○、丙○○、甲○及乙○○六人均矢口否認
    有其右揭犯行，並分別答辯如下：
  (一)被告癸○○辯稱：伊配偶（即案外人吳季華）雖有承租三條崙海水浴場之販賣部
    ，但伊並未掌握該海水浴場之經營權，亦未曾管理該海水浴場；被告辛○○未曾
    插手四湖鄉公所之行政業務；伊此前並不認識被告甲○父子，並非伊授意被告甲○父子販售牟利，對於八十八年八月底至十月間有大量砂石車進出海水浴場載運
    海砂，通行於四湖鄉○○道路之事實亦未曾注意及之；至於被告丙○○早於海水
    浴場淤砂抽取工程發包前即在抽取海砂乙節，因未曾前往查看，故不知情；海水
    浴場外抽砂與我們無關，我們管理是游泳池內，游泳池外與我無關云云。
  (二)被告辛○○辯稱：伊本身業務很忙，從不過問亦不可能過問四湖鄉公所之業務，
    亦未曾與癸○○或蔡清樹、丙○○、甲○、乙○○等人聯繫抽砂工程或商議販賣
    海砂之事情；僅有空閒時才與癸○○前往三條崙海水浴場散步，然未曾在該處見
    過抽砂或砂石車載運海砂；四湖鄉農會之所以使用抽取自海水浴場之海砂乃係為
    舖設乾燥場之用，惟不清楚究竟載運海砂若干云云。
  (三)被告己○○辯稱：伊絕無參與或有幫助盜賣海砂之犯行，至於八十八年十月二日
    與被告丙○○簽訂疏浚海水浴場之淤積海砂乃確有其事，程序上雖有先作再簽約
    之事實，但實際上確有施作，疏浚範圍亦訂定明確，並無指示丙○○抽取工程範
    圍外之海砂出售，丙○○盜抽海砂出售之犯行非伊所能預測；既然確有簽訂疏浚
    海水浴場淤積海砂之工程，因此伊於工程開工呈報書、工程完工呈報書上記載開
    工、完工之紀錄即非登載不實。
  (四)被告丙○○辯稱：伊乃係承包海事工程之外地商人，與四湖鄉沒有任何淵源，此
    前根本不認識被告癸○○、辛○○、己○○、甲○及乙○○等人，為減免機器、
    人力之閒置，乃透過蔡清樹之介紹，而認識擔任鄉長之被告癸○○，因此得知有
    海事疏浚工程可做，而在八十八年八月二十日在三條崙海水浴場販賣部與癸○○
    初次碰面，當場即提出工程施作之工資，最少必須每立方公尺三十五元之成本，
    後來癸○○及辛○○（伊誤以為是鄉長太太）二人均要伊找被告乙○○洽商進一
    步之細節，因此伊一直誤以為乙○○是鄉公所之承辦人員，伊對於鄉公所內部作
    業之行政程序亦不太清楚，所以也不知道被告己○○簽辦公文之事，事實上也不
    可能知道此一公文作業之內容。伊只是單純之老百姓，一心以為鄉公所是政府機
    關，政府機關做事怎麼可能違法？且承包政府機關之工程無被賴債之危險，因此
    乃全力配合鄉公所之指示，工程要比價、招標，要提供三家公司名單參與作業等
    等，皆依公所之命令行事。伊也曾經草擬契約書要與鄉公所簽約，嗣亦與鄉公所
    人員簽訂彼等所提出之契約，如此之簽約過程又怎會與公務員登載不實之偽造文
    書之犯罪故意可言。伊承作四湖鄉公所之淤沙抽取工作，僅係依抽取之數量計算
    ，賺取接近成本之微薄工資每立方公尺三十五元，並無暴利，根本沒有犯罪動機
    。至於抽取之海砂如何載運，伊無從也不便干涉，更不知是否有被載運出去販售
    。且伊無權對業主之用意目的置啄，更不可能與初次見面之四湖鄉長等人共謀偷
    採海砂。再者，本件三條崙海水浴場乃一公共造產之管制遊樂區，伊有何能耐在
    該處盜採海砂，而不為人發覺；抽砂工程之施作完全依照業主要求完成，如果沒
    有人指示，豈可任意將所抽取之海砂置放在游泳池內；且現場載運之工具均非屬
    伊所有，又如何盜取海砂。縱使業主事後販售所抽取之海砂，亦非伊抽取當時所
    得預料，更非伊得制止或參與，伊只是為了疏浚工作而抽取淤砂云云。
  (五)被告甲○辯稱：伊僅係基於與被告乙○○間之父子情誼，偶而幫忙乙○○，對於
    現場販賣海砂之事實並不知情云云。
  (六)被告乙○○辯稱：伊實際上是向丙○○購買海砂來賣，是為了賺取一些運費維持
    生活，事先伊不曉得是違法的，也沒有看過公函云云。
二、經查：
  (一)被告癸○○自八十七年三月一日起即擔任四湖鄉鄉長職務，住所設於雲林縣四湖
    鄉○○村○○路九十六號，毗鄰三條崙海水浴場（相關位置參照八十八年度他字
    第七三五號卷內附圖）。而屬四湖鄉公共造產之三條崙海水浴場，雖係由四湖鄉
    公所委託彩藝育樂有限公司管理（參見第五六００號偵查卷第一一六頁公證書影
    本及一審卷附委託管理契約影本），惟據證人姚進在即彩藝育樂公司負責人於調
    查站證稱：於八十三年初以八百零二萬元標得海水浴場之經營權後，即被迫將該
    海水浴場交由癸○○及其太太吳季華等人實際經營，並將海水浴場設於四湖鄉農
    會之帳戶、印章交予吳季華；八十八年十月三十日中午吳季華曾來電要求在調查
    站派員訊問時承認海水浴場確由本人經營，其他均不知情等語（見第五六００號
    偵查卷第一一二至一一四頁雲林縣調查站筆錄）。且本件案發後，雲林縣調查站
    確曾派員自被告癸○○之元配吳季華住處查扣有三條崙海水浴場之八十八年四、
    五月份自來水費收據二紙（附於第五五三六號偵查卷第一二六頁證物袋），足見
    證人姚進在所述非虛，且被告癸○○自承其閒時常到該海水浴場散步，可見其與
    該海水浴場之關係確實非比尋常，被告癸○○辯稱僅由其元配吳季華經營該海水
    浴場之販賣部云云，應屬避重就輕之詞。又被告癸○○與擔任四湖鄉農會總幹事
    之被告辛○○有多年之同居關係，已經彼等於偵審中自承無訛，而被告甲○、乙○○父子與擔任四湖鄉農會理事之吳珠住所皆設於「雲林縣四湖鄉○○村○○路
    五十七號」（參見第五五三六號偵查卷第六十二頁「四湖鄉農會選任職員」名冊
    ），亦可推知被告癸○○、辛○○、甲○、乙○○四人關係匪淺，合先敘明。
  (二)被告癸○○於八十七年七月初曾指示民政課課長吳水河，轉知課員李芳玉向上級
    機關雲林縣政府請求准予進行三條崙海水浴場海堤閘門淤砂疏浚工程，經費則由
    鄉公所自行負擔。雲林縣政府觀光課於接獲來文後，依例於同年八月十一日函復
    四湖鄉公所應研提疏浚計畫書後，再行呈報。李芳玉於同年八月十二日接獲函文
    後，隨即在公文上簽擬「按規定辦理」，並準備研提疏浚計畫書時，但鄉長即被
    告癸○○於同月十四日在簽擬函稿上批示「再申覆」，並指示吳水河轉告李芳玉
    再向縣府申覆，要求免提疏浚計畫書。李芳玉乃依指示函報縣府以：三條崙海水
    浴場海堤閘門係面臨外海，閘門內外飄砂淤積範圍廣闊，無法實際丈量疏浚面積
    ，故規劃疏浚計畫書於事實上恐有困難為由，要求免提計畫書，並請求縣政府同
    意由鄉公所視實際淤積情況，隨時派員清除飄砂。雲林縣政府觀光課於接獲上開
    函文後，承辦人員即觀光課技佐庚○○於是逐級呈報課長、建設局長、主任祕書
    以至縣長，經相關人員研商後，為免發生盜採海砂弊端，原則上雖同意四湖鄉公
    所疏浚之請求，惟另加(1)挖掘深度不得低於水閘門出口；(2)期間二星期（註：開
    工完工日期請報本府備查）；(3)所抽海砂不得外運出售等條件，並於同年十月一
    日以八十七年府建觀字第八七０三七００三一四號函復四湖鄉公所等情，除經證
    人李芳玉於八十八年十一月十七日偵訊時證述明確（見第五八六七號偵查卷第六
    十四頁至第六十六頁調查筆錄），且經證人庚○○、雲林縣政府建設局長廖錦城
    、建設局觀光課長張源樟，及建設局水利課長陳福改分別於八十八年十一月十六
    日檢察官偵訊時證述無訛（均見第五六００號偵查卷第一五○至一五七頁訊問筆
    錄），並有雲林縣四湖鄉公所八十七年七月二十日四鄉民字第一００三五號、八
    十七年八月十七日四鄉民字第一一三一一號函，及雲林縣政府八十七年十月一日
    八七府建觀字第八七０三七００三一四號函影本各一件在卷可憑。而上開雲林縣
    政府復函經送被告癸○○批閱後，癸○○曾對函文內所附之上開條件甚表不滿，
    並於大聲責罵後指示李芳玉暫緩辦理該項工程，以迄李芳玉於八十八年六月三十
    日離開四湖鄉公所為止，鄉長即被告癸○○均未曾再指示辦理，四湖鄉公所就該
    項工程均未動工等情，亦經證人李芳玉供述甚詳（見前揭調查筆錄）。倘被告癸○○果然僅係單純為疏浚淤積三條崙海水浴場閘門之海砂，則上開縣政府八十七
    年府建觀字第八七０三七００三一四號復函所列「所抽海砂不得外運出售」等條
    件，應無礙於其施政作為，被告癸○○要無表示不滿之理，況乎被告癸○○既辯
    稱其並未掌握該海水浴場之經營權，有關該海水浴場營運之良否，自應由受託管
    理之彩藝育樂有限公司承擔，與被告癸○○亦無關係，其乃竟於鄉公所內大發雷
    霆，此無非上開縣政府復函所示限制條件阻斷其對借機盜採海水浴場外海之海砂
    銷售之企圖，其覬覦販售海砂所得之利益，不言可喻。
  (三)有關雨琛公司得以向四湖鄉公所承攬本件三條崙海水浴場抽砂工程，乃係透過綽
    號「益獅」之蔡清樹居間介紹予鄉長癸○○認識而來，已據被告丙○○於八十八
    年十月二十七日偵訊時供述明確（見第五五三六號偵查卷第四至九頁調查筆錄）
    ，核與證人蔡清樹於八十八年十一月十九日偵訊時供述情節相符（見第五八六七
    號偵查卷第七十八至八十頁調查筆錄），且據蔡清樹於前開訊問時供稱：曾經於
    八十八年八月中旬某日下午二、三時許，及同年月二十八日下午，二度與被告丙○○在三條崙海水浴場與被告癸○○碰面，於二十八日當天彼等並曾於海水浴場
    旁「漁業展示館」內用餐等語，足見被告癸○○對於本件海水浴場外之抽砂工程
    ，自始即已知情。又據被告丙○○於八十八年十月三十一日偵訊時供稱：雨琛公
    司因完成台塑六輕工程，急於承攬新工程，八十八年八月十六日上午伊打電話至
    四湖鄉公所找鄉長癸○○，要洽談承攬三條崙抽砂事宜，接電話的鄉公所人員表
    示，鄉長前往農會總幹事住所，不在鄉公所，並留給伊0000000電話，伊
    打電話去，是總幹事辛○○本人接的，伊表示承攬工程之意，黃某表示其與癸○○是夫妻關係，希望伊親自到海水浴場面談，當日（十六日）下午伊到現場，有
    辛○○、乙○○及一不知名男子會同，伊認為辛○○是癸○○的太太，應有得到
    癸○○的授權，伊以為乙○○等二人是公所人員，才會與他們洽談。辛○○表示
    漁船航道疏浚工程尚未經縣政府核准通過，要伊先負責海水浴場閘門飄砂淤積疏
    浚工作，伊表示抽砂一立方公尺成本約新台幣三十五元，辛○○要求伊先準備相
    關機具與抽砂船，等合約下來就可以馬上抽砂，伊因認為三條崙漁船航道疏浚工
    程較大，利潤較可觀，所以積極配合海水浴場閘門飄砂淤積疏浚工程，伊於同年
    八月下旬，在三條崙海水浴場組裝抽砂船機身時，曾多次遇到鄉長及辛○○前往
    視察，伊向他們表示要與四湖鄉公所訂約，辛○○表示伊與乙○○簽約即可，後
    續亦與乙○○接洽即可，並表示船機具裝好後即可抽砂，伊於八月底九月初開始
    抽砂，並要與乙○○簽約，但吳某認為合約內容規定甲方未將海砂運走，仍須支
    付乙方（即雨琛公司）百分之七十之抽砂費，對甲方不利，而拒絕簽約，但伊於
    九、十月間在海水浴場抽砂，由公所指定之乙○○負責販售，其實際合作情形與
    該工程合約書稿相近，伊起先與辛○○洽談時，不知他是農會總幹事，以為他是
    公所人員得到鄉長授權，伊依合約及辛○○指示，抽砂後將之堆置在蓄水池內，
    所以販售海砂與伊無關等語（以上見第五五三六號饌具查卷第六十五頁至六十九
    頁調查筆錄）；並供稱：事前約定每立方公尺要抽三十五元之合約，是和辛○○
    在九月初談妥，黃叫伊在九月十日直接找乙○○談，與辛○○談妥每立方公尺抽
    三十五元時，癸○○不在場，癸○○常和辛○○在海水浴場散步，他應該知道這
    件事等語（以上見第五五三六號偵查卷第八十五頁至八十七頁調查筆錄）。以之
    對照由被告丙○○所草擬之「工程契約書」內容，及其所製作月報表記載有：八
    月二十八日三條崙動員接管、八月三十日八英吋開工抽砂，另於桌曆上記載：八
    月十六日癸○○（三條崙、意師）；八月二十二日至八月二十八日即三十五週上
    記載：八"三條崙開抽（8/29）30+5=35；（總幹事）、三條崙公文、合約；甲○
    （四湖）0000000000、00－0000000、四湖總幹事00－0
    000000等字樣（卷附工程契約書、月報表、桌曆影本參照），均相符合，
    足見被告丙○○上開供述確屬實情。據此堪信被告癸○○、辛○○及乙○○三人
    自始即有共謀利用疏浚三條崙海水浴場海堤閘門淤砂工程之機會，盜採海砂之行
    為，且被告甲○亦曾經參與洽商相關事宜，而被告丙○○對於癸○○等人意圖假
    借疏浚三條崙海水浴場閘門外淤砂為由，遂行盜採海砂銷售之實，亦有明確之認
    識。
  (四)被告癸○○、辛○○、丙○○、乙○○、甲○等人自八十八年八月二十九日開始
    盜採海砂以後，因對附近海域養殖業者造成損害，且抽砂導進泳池內，造成泳池
    被填塞，地貌嚴重改變，甚且造成緊鄰海水浴場之三條崙海港（漁船公園）北海
    堤東段似有砂石淘空，已有裂崩塌痕現象發生，另每日高達數百台車次之砂石車
    往返於浴場週邊道路，干擾附近民眾生活，曾經匿名或署名「沿海自救會」、「
    一群沿海居民」等民眾檢舉其不法行徑信函不斷之情，有臺灣雲林地方法院檢察
    署八十八年度他字第六一七、七一四、七四二及七四八號卷內之檢舉函，及雲林
    縣政府八十八年十一月十五日八八府建水字第八八００一００一一四號函影本一
    件在卷（附於八十八年度他字第七一四號卷內）可憑。嗣臺灣雲林地方法院檢察
    署檢察官根據上開署名「沿海自救會」者之檢舉，於同年九月二十三日指揮雲林
    縣警察局派員會同台西分局警員，及雲林縣政府建設局水利課河川駐衛隊隊員戊○○前往現場查緝時，雖查明海水浴場內有堆置海砂，且現場有一部抽砂船正抽
    砂中，惟經四湖鄉公所承辦技士己○○會同到場證明係為海水浴場整建，雇工進
    行疏浚等，並無盜採海砂情形，因認無違法行為等情，有雲林縣政府建設局水利
    課河川巡防取締違規現場勘查紀錄乙件及現場照片六張在卷可參（附於八十八年
    度他字第六一七號卷內）。而被告癸○○及辛○○接獲海水浴場工程人員電話通
    知後，曾經隨即趕赴海水浴場，被告癸○○除當場向查緝人員表示不滿外，並稱
    ：此為四湖鄉公所以自己經費來整治鄉有之公共造產，尚需受到有關單位之阻撓
    等語，亦迭經證人戊○○、張宗原於偵查中及原審證述明確。且在被告癸○○及
    辛○○二人到達海水浴場前，被告辛○○曾經先以電話聯絡通知己○○前往現場
    ，雖被告己○○時已聽聞盜採情事，深怕惹禍上身，並不樂意前往，惟在被告辛○○之堅持下身不由己，且抵達海水浴場販賣部前時，被告辛○○即事前指示己○○必須向查緝人員表明此等抽砂行為，係其於八十八年八月二十日簽請僱工疏
    浚所為等情，亦經被告己○○於八十八年十一月二十二日偵訊時供述明確（見第
    五八六七號偵查卷第一０二頁至一二五頁調查筆錄），其所述核與證人戊○○、
    張宗原之證述悉相符合。足見被告癸○○、辛○○均明知三條崙海水浴場堤岸外
    抽取海砂之工程事涉不法，否則何庸刻意設詞遮掩。又據被告己○○於偵查中供
    稱：辛○○雖為四湖鄉農會總幹事，因為與鄉長癸○○係同居關係，且經常進出
    鄉公所，並代替癸○○下達指示，公所員工均知道辛○○有得到癸○○的充分授
    權，依據辛○○之指示辦事，都已十分習慣等語（前揭調查筆錄參照），以之對
    照前揭被告丙○○所述各情，益見被告辛○○與癸○○間確有共同利用疏浚三條
    崙海水浴場海堤閘門淤砂工程之機會以盜採海砂之犯意聯絡及行為分擔。
  (五)按抽取海水浴場閘門外淤積之海砂，與將所抽取之海砂外運販售本係二事，單純
    抽取海水浴場閘門淤積之海砂，於行政程序上縱有瑕疵，亦不至有何刑事不法可
    言，惟倘有圖得不法利益之犯意，而將所抽取之海砂外運販售，即不免觸犯刑責
    ，身為鄉長之被告癸○○對此自應知之甚詳。而被告癸○○雖曾於八十八年八月
    二十日當面指示擔任建設課技士之被告己○○簽辦僱工疏浚海水浴場閘門淤砂之
    公文（其重要內容乃所需經費每日約五千元，期限六天，計需三萬元，由公共造
    產科目內支付。），呈請鄉長癸○○批示，惟嗣後並未實際據此雇工疏浚乙節，
    已經被告己○○於八十八年十一月二十二日偵訊時供述明確，並有該公文影本乙
    件在卷可稽（見第五八六七號偵查卷第一０二頁至一０八頁）。依照上開公文，
    該抽砂工程既僅不過係須費三萬元之小工程，衡諸常情，實毋庸勞駕身為鄉長之
    被告癸○○過度費心，惟於八十八年九月二十三日雲林縣警察局警員及雲林縣政
    府建設局水利課河川駐衛隊隊員等人前往海水浴場查緝時，被告癸○○、辛○○
    二人竟不辭辛勞，隨即趕赴海水浴場瞭解，且被告癸○○並當場向查緝人員表示
    不滿，有如前述，若非彼等唯恐遭查獲不法事證，當不必如此關心。且依被告丙○○於偵訊時供稱：實際上雨琛公司於八十八年八月底、九月初即開始抽砂，迄
    同年十月二十四日止，期間長達二個月等語（見第五五三六號偵查卷第四頁至九
    頁調查筆錄）。是可推知被告癸○○、辛○○等人對於抽取本件海水浴場海堤閘
    門外淤砂之工程，是否確實經過合法之行政程序辦理，其實並不在意，彼等於行
    政業務上辦理疏浚淤砂之相關公文，不過係為掩護彼等非法盜取海砂銷售得利之
    手段而已。
  (六)被告丙○○早於八十八年八月底即已開始在海水浴場開工抽取海砂，有如前述，
    嗣被告癸○○復經由被告辛○○指示丙○○自行準備三家公司參加疏浚工程之比
    價及發包，被告癸○○並指示被告己○○配合辦理。被告己○○迫於無奈而於行
    政業務上予以配合，除先將被告丙○○所提供之「雨琛公司」、「竣達營造工程
    有公司」（負責人為雨琛公司之股東馮炫銘）及「宇仁有限公司」等三家公司名
    單列入「四湖鄉公所公共工程無不良記錄營造廠商建議名冊」內，再由被告癸○○佯予同意列入後再指定此三家公司參與公開比價。另被告丙○○於取得三份參
    與公開比價標函後，為配合由雨琛公司得標之結果，除將雨琛公司之標價填載低
    於底價外，其餘二家公司標價均高於底價十九萬元，八十八年九月二十八日四湖
    鄉公所開標結果，果由雨琛公司以唯一低於底價十八萬元得標，由被告己○○將
    此項虛偽不實工程之開標，登載於其職務上所掌之開標紀錄之公文書上，並於同
    年十月二日與丙○○簽訂虛偽不實之「三條崙海水浴場海堤閘門疏浚飄砂淤積工
    程」契約書內（其主要內容為本工程總價十八萬元；工期十四日；抽砂數量六千
    四百立方公尺；所疏浚之廢土由乙方即雨琛公司自行處理。），復連續在其業務
    上所掌之「工程開工呈報書」及「工程完工呈報書」上，將此等不實之開工及完
    工紀錄填載後簽報癸○○核備之事實，迭據被告己○○及丙○○於偵查中供述明
    確（見第五五三九號偵查卷內第三頁至第九頁調查筆錄、第五八六七號偵查卷內
    第一０二頁至一０七頁調查筆錄，及第五五三六號偵查卷內第四頁至第九頁、第
    四九頁至五三頁調查筆錄），並有四湖鄉公所八十八年九月二十二日四建字第九
    九八一號簽（稿）、「四湖鄉公所公共工程無不良記錄營造廠商建議名冊」、四
    湖鄉公所開標紀錄、三條崙海水浴場海堤閘門疏浚飄砂淤積工程合約、工程開工
    及完工呈報書等影本在卷可稽。惟被告丙○○於八十八年八月底即已開工抽取海
    砂，被告癸○○等人何以又大費周章辦理上開假比價、假發包，此無非因前於同
    年九月二十三日曾經檢察官指揮雲林縣警察局派員會同台西分局警員，及雲林縣
    政府建設局水利課河川駐衛隊隊員戊○○等人前往海水浴場查緝盜採海砂之不法
    事證，雖當日應付得宜，而未當場東窗事發，然因工程規模龐大，終需有外觀上
    依法發包之疏浚工程契約資為掩護之故。再者，依據前開「三條崙海水浴場海堤
    閘門疏浚飄砂淤積工程」契約書所載，該工程之工程費僅十八萬元、工期十四日
    、抽砂數量亦僅有六千四百立方公尺，惟實際施工日數長達二個月，所抽取之海
    砂數量亦達十五萬立方公尺以上（詳如後述），實際施工情形與契約約定之內容
    差異懸殊，更可見該「三條崙海水浴場海堤閘門疏浚飄砂淤積工程」契約之簽訂
    ，乃係被告癸○○為掩護彼等非法盜取海砂銷售之手段，有關之「開標紀錄」、
    「工程開工呈報書」、「工程完工呈報書」均不過係為掩人耳目之不實文書。至
    被告己○○於本院調查時指稱：伊於調查站及偵查中所供不利於癸○○、辛○○
    之供詞係受誘導，與事實不符，請向雲林縣調查站調閱八十八年十一月二十二日
    有關訊問己○○之錄音帶，以明是否有一問一答云云，惟被告己○○既稱其在調
    查站及偵查中均有供述不利於癸○○、辛○○之供詞，可見其前後供述並無不實
    ，且又稱其在調查站接受訊問時並無受暴力等訊問情事，其獨對調查站部分聲請
    調查筆錄與錄音帶比對，顯無必要，附為敘明。
  (七)八十八年十月十八日下午二時許，四湖鄉民吳鴻展等人在三條崙派出所旁召開記
    者會，準備揭穿四湖鄉公所以疏浚為名，在三條崙海水浴場外海大量抽取海砂，
    危及防風林安全，並有盜採之嫌時，被告癸○○、辛○○曾率眾趕到現場阻撓，
    且與鄉民吳鴻博等人發生嚴重衝突及扭打，案經報端披露等情，有八十八年他字
    第七三五號卷內八十八年十月十九日台灣時報剪報一紙，及八十八年偵字第五五
    三六號卷內雲林縣警察局台西分局刑事案件報告書、吳鴻博警訊筆錄各一件可考
    。嗣於八十八年十月二十六日下午由臺灣雲林地方法院檢察署檢察官指揮法務部
    調查局雲林縣調查站派員會同勘驗三條崙海水浴場，發覺該浴場二個游泳池現場
    堆滿海砂；游泳池外堤有三條抽砂管線（二個游泳池外堤各有一條抽砂管，另一
    條在二個游泳池間）管線向外延伸約有二百餘公尺長；海水浴場北側防風林內有
    一部推土機、三部怪手；現場並有受僱於雨琛公司操作抽砂船之工人吳長裕、翁
    三賢、陳忠義、林再發等四人正開車前來工作等情，除有檢察官現場勘驗筆錄，
    及吳長裕、翁三賢、陳忠義、林再發四人之偵訊筆錄、調查筆錄等附於八十八年
    度他字第七三五號偵查卷可考，並有經原審法官勘驗無訛（見一審卷第六十二至
    六十五頁勘驗筆錄）之現場蒐證錄影帶一捲及現場照片數十張在卷可憑。由此可
    見被告癸○○等人盜採海砂之行徑，已引起四湖鄉鄉民之極度不滿，欲蓋彌彰。
  (八)依據卷附現場蒐證照片所示，及經原審法官勘驗卷附雲林縣調查站所攝製八十八
    年十月二十二日至同年月二十四日有關前開海水浴場內抽取海砂暨載運海砂情形
    之蒐證錄影帶結果（見一審卷上開勘驗筆錄），明顯可見有數量龐大之砂石車進
    出三條崙海水浴場載運海砂之情形，其中計有坤成貨運公司不明車號之大貨車，
    及不詳貨運公司之車號８Ｊ－７４２、ＩＮ－９７３、ＵＶ－９３５、Ｇ９－３
    ０８、ＹＥ－８７３、ＹＥ－４７３、ＧＪ－１３２、Ｇ９－３０３、ＷＥ－８
    ７９、ＩＵ－８７７、ＧＴ－１３２、８Ｊ－７１１、ＧＱ－３０８、ＩＳ－８
    ７１、Ｒ９－３２９號大貨車與數輛無牌照之大貨車多次進出海水浴場載運海砂
    。又依雲林縣調查站派員深入查證結果，證人趙良坤證稱：受僱於被告乙○○駕
    駛車號ＩＵ－９２２號大貨車於海水浴場載運海砂，將南池之海砂運往北池（見
    第五六００號偵查卷第六十九、七十頁調查筆錄）；證人鄭振華證稱：伊受僱於
    被告乙○○在三條崙海水浴場操作挖土機，除曾見過工程負責人丙○○在現場巡
    視工程之進行外，並曾見過乙○○之父甲○偶於現場指揮並負責抽取蓄水池池水
    工作等語（見第五六００號偵查卷第二十至二十三頁調查筆錄）；證人王志強證
    稱：曾於八十八年九、十月間駕駛Ｆ９－４２７號大貨車前往海水浴場購買海砂
    共計十六車次，載往他處農地，每車裝運十六立方公尺，代價一千六百元，其中
    三車次之代價四千八百元已交由王福松轉交被告甲○，且被告甲○係在海水浴場
    指揮砂石車行車路線等語；證人王福松證稱：曾於八十八年九、十月間駕駛車號
    Ｒ９－８３１號大貨車前往海水浴場購買海砂約三十車次，載往口湖鄉地勢低漥
    之農田填土，每車裝運約十五立方公尺，代價一千六百元，曾經為王志強轉交四
    千八百元予被告甲○，且被告甲○係在海水浴場指揮砂石車行車路線等語；證人
    陳前地即根基營造股份有限公司台西施工所專案副理證稱：曾經有車號ＵＶ－９
    ３５號砂石車載運海砂前往該公司工程所在地回填，自其於八十八年七月十六日
    到職後，所使用之海砂數量約為七萬四百六十五立方公尺等語；證人楊聰明即太
    平洋建設股份有限公司西濱快速公路台西交流道至下崙段新建工程工地主任證稱
    ：因工程需用土方，曾與李金伏工程有限公司簽訂土方工程承攬契約等語；證人
    王昆山證稱：伊為土木承包商，與李金池合夥分包太平洋建設股份有限公司之所
    承造西濱快速公路部分工程，曾於八十八年九月底至三條崙海水浴場向被告甲○
    洽商購買海砂，作為工程回填用之土方，惟因價格未能達成合意而作罷，嗣於同
    年十月二十日前後，被告乙○○主動打電話聯繫欲販售海砂，並由乙○○自行駕
    車載運十六車次之海砂前往伊承包之工地傾倒，每車載運十五立方公尺，每車含
    運費要價二千二百七十元，預定在十一月初付三萬六千三百二十元予乙○○等語
    ；證人李金池證稱：與弟李金伏合夥開設李金伏工程有限公司，並與王昆山合夥
    分包太平洋建設股份有限公司之所承造西濱快速公路部分工程（以上第五六００
    號偵查卷第四十五至六十、七十一至七十三頁各該證人調查筆錄）；另據證人吳
    輝霖證稱：伊是乙○○之學長，曾受乙○○指示在海水浴場向進出之砂石車收取
    購料單，工作項目為乙○○指定，與丙○○本不認識，但每日工資八百元係由丙○○給付等語（見第五六００號偵查卷第一○一至一○三頁調查筆錄）；以及證
    人張坤能即雨琛公司之董事長，被告丙○○之胞弟於八十八年十一月十二日在雲
    林縣調查站應訊時證稱：雨琛公司係透過「意師」而得以承包本件抽砂工程，曾
    經在海水浴場碰到癸○○、辛○○在現場觀看工程進行，於抽砂工程開始進行時
    ，鄉長癸○○就介紹甲○給我們認識，並且表示甲○係代表四湖鄉公所在現場監
    督，而甲○確實也是每天在三條崙海水浴場工地現場巡視等語（見第五六００號
    偵查卷第九十七至一○○頁調查筆錄），並參照卷附查扣自被告乙○○之海砂購
    料單一本，及「根基營造台西工務所土方紀錄表」影本四張，可知本件海水浴場
    閘門外所抽取之海砂確係由被告乙○○負責販售，其於偵審中就此部分之自白，
    堪信為實在，且被告甲○亦確有參予海砂販售之行為無疑，其辯稱僅係基於與被
    告乙○○間之父子情誼，偶而幫忙乙○○，對於現場販賣海砂之事實並不知情云
    云，顯屬卸責之詞，不足採信。
  (九)據被告乙○○於偵查中供稱：所抽取之海砂係販售予一般農民、太平洋建設公司
    、根基營造股份有限公司及四湖鄉農會，以每一立方公尺三十五元之價格向丙○○購買，並以每一立方公尺一百元之價格賣出，自八十八年九月九日開始迄案發
    時止計賣出四千多台車次，約六、七萬立方公尺等語（見第五六００號偵查卷第
    七十六至八十頁訊問筆錄）。而依照卷附查扣自被告丙○○之八十八年九月及十
    月之月曆上載有「民」、「農」、「基」、「太」等字樣，各該字樣後並記載有
    阿拉伯數字。據被告丙○○於八十八年十月三十一日偵訊時供稱：上開記載乃係
    根據吳輝霖所收取之購料單第一聯，統計載運砂石車之車次數量，作為向乙○○
    請領海砂抽取費用之依據，該月曆有關「民」、「農」、「基」、「太」，係指
    「一般民眾」、「四湖鄉農會」、「根基營造」、「太平洋建設」，各該字後之
    數字即是當日出料之車輛數目，十月二十四日、二十五日，因吳輝霖未向我報告
    ，所以尚未登記，八十八年九月九日至十月二十三日間，計出料給一般民眾二千
    八百一十五車次、四湖鄉農會二百零八車次、根基營造九百二十車次、太平洋建
    設九百八十二車次，合計四千九百二十五車次等語（見第五六００號偵查卷第六
    十五至六十九頁調查筆錄）。對照前揭證人王志強、王福松、陳前地、楊聰明、
    王昆山等人之證述，及被告乙○○之供述，堪信被告丙○○上開供述確屬實情。
    而被告辛○○於原審亦自承四湖鄉農會確曾使用抽取自海水浴場外海之海砂，顯
    見其對於海水浴場閘門外抽取海砂之工程，及販賣海砂之事實，應知之甚詳，乃
    其竟辯稱全不知情云云，無非畏罪卸責之詞，無可採信。又據證人陳前地所述，
    根基營造股份有限公司台西施工所，曾經使用之海砂數量約為七萬四百六十五立
    方公尺，而被告丙○○記載有據者僅九百二十車次，倘以每車次載運十六立方公
    尺計算，僅有一萬四千七百二十立方公尺，其間差額達五萬五千餘立方公尺，其
    因何在？揆諸吳輝霖乃係被告乙○○之學長，係受乙○○指示在海水浴場向進出
之砂石車收取購料單，與被告丙○○並不認識，彼等情誼親殊有間；且不論被告
    丙○○抽取海砂數量究竟若干，其與被告乙○○間係約定以實際外運出售之海砂
    數量，作為向被告乙○○請領抽取工程費用之計價依據（每立方公尺三十五元）
    ，彼等利害關係亦顯然相反，是吳輝霖交付予被告丙○○之海砂購料單數額，較
    實際收取之數額短少，應不難想像。然此究係被告乙○○與丙○○間之內部關係
    ，關於被告乙○○販售予根基營造股份有限公司台西施工所之海砂數量，自應以
    證人陳前地所述之七萬四百六十五立方公尺為可信。據上所述，姑不論本件案發
    後仍堆積於而海水浴場岸邊泳池內未及運出販售之海砂約有一萬九千二百五十立
    方公尺（參見卷附證人戊○○所製作海砂估計數量表），僅前揭經查獲販售有據
    部分，以每車次可載運十六立方公尺計算，被告乙○○等人實際外運出售之海砂
    數量總計達一十三萬四千五百四十五立方公尺《含根基營造股份有限公司台西施
    工所七萬四百六十五立方公尺、太平洋建設股份有限公司一萬五千七百一十二立
    方公尺（九百八十二車次）、四湖鄉農會三千三百二十八立方公尺（二百零八車
    次）、一般民眾四萬五千零四十立方公尺（二千八百一十五車次）》；以每車次
    可載運十六立方公尺計算，共計八千四百零九車次，再以每車次販售價格一千六
    百元計算，總計販售可得一千三百四十五萬四千四百元。至於被告癸○○、辛○○及甲○父子間究竟如何分配上開不法利益，雖查無確切之證據可資證明，惟金
    錢往來本非必經過金融機構，且現金之授受較具隱密性，不易為外界察覺，自不
    得以未有明確之證據證明被告癸○○、辛○○曾經收取販賣海砂所得之金錢，率
    認彼等未參與本件犯行，彼等執此而為抗辯，要無可取。
  (十)被告丙○○於本件偵審中自承其至本件案發時止業已獲被告乙○○給付工程費二
    百萬元，核與被告乙○○之供述相符，堪信屬實。雖被告乙○○復迭於偵審中供
    稱其係以每立方公尺三十五元之代價補貼被告丙○○，向被告丙○○購買海砂云
    云。然不計載運海砂之運費，被告乙○○販售海砂每車次（十六立方公尺）即可
    得一千六百元，扣除應給付被告丙○○告之抽砂費用五百六十元（以每立方公尺
    三十五元乘以十六立方公尺計算），可淨賺一千零四十元，而依前述販售海砂可
    得一千三百四十五萬四千四百元，扣除抽砂費用四百七十萬九千零七十五元（以
    每立方公尺三十五元乘以一十三萬四千五百四十五立方公尺計算），總計可得不
    法利益為八百七十四萬五千三百二十五元。而依照卷附「三條崙海水浴場海堤閘
    門疏浚飄砂淤積工程」契約書投標須知附記「所疏浚之廢土由乙方（即雨琛公司
    ）自行處理」，被告丙○○依約非不得自行處理販賣海砂取得全部之利益，何以
    竟任由素昧平生之被告乙○○平白獲取八百七十四萬五千三百二十五元之利益？
    又被告丙○○果應依約自行處理所抽取之全部淤砂，則於本件案發後，尚堆積於
    三條崙海水浴場之一萬九千餘立方公尺之海砂，自仍應由被告丙○○處理清運，
    乃被告癸○○於本件審理中竟以四湖鄉公所之名義呈請雲林縣政府函請原審法院
    准予將該海水浴場內堆積之海砂清除（參見一審卷附雲林縣四湖鄉公所八十九年
    二月二十二日四鄉民字第００三一五號函、雲林縣政府八十九年三月一日八九府
    建觀字第八九０００一六四一七號函），由此可知被告丙○○對於所抽取之海砂
    ，實際並無處分權，上開契約書有關「所疏浚之廢土由乙方自行處理」之記載，
    無非係被告癸○○為掩人耳目之手段，被告乙○○供稱其係向被告丙○○購買海
    砂云云，顯係為迴護被告癸○○等人不法行徑之詞，不足採信。
  (十一)被告丙○○自始即已知悉被告癸○○、辛○○、甲○及乙○○有意假借疏浚三條
    崙海水浴場閘門外淤砂為由，遂行盜採海砂銷售之實，有如前述，且依「三條崙
    海水浴場海堤閘門疏浚飄砂淤積工程」契約書所載，該工程之工程費僅十八萬元
    、工期十四日、抽砂數量亦僅有六千四百立方公尺，惟實際施工日數長達二個月
    ，所抽取之海砂數量亦達十五萬立方公尺以上，其實際從事之抽砂工程與約定之
    內容明顯不符，若非其貪圖抽砂工程之利潤，而從事分擔抽取海砂之行為，被告
    癸○○等人當無從取得海砂以供販賣；況乎其間歷經檢調單位之查緝後，竟不知
    收斂，仍執迷不悟，繼續違法抽取海砂，足見被告丙○○確係甘於受人利用，而
    共同從事盜採海砂。縱其對於所抽取之海砂無處分之權，然其所為抽取海砂之行
    為，既屬盜採海砂販賣行為之一部，自不得據此解免其應負之罪責，其執此而為
    之抗辯，要無可採。
  (十二)據證人張坤能八十八年十一月十二日在雲林縣調查站應訊時證稱：八十八年十月
    二十七日丙○○遭羈押後，四湖鄉農會總幹事辛○○、怪手司機阿華（即鄭振華
    ）及二位男子於十月二十八日下午一時三十分許到雨琛公司，一方面瞭解丙○○
    遭訊問之內容，另一方面安撫我們會負責處理，不會讓丙○○吃上官司。同日晚
    間九時許鄉長癸○○、總幹事辛○○通知我們到四湖鄉○○村○○路三一巷三二
    號鄉長住所商議事情，伊到達鄉長住所後，除鄉長癸○○、總幹事辛○○在場外
    ，尚有甲○、乙○○、「阿華」、「阿霖」（即吳輝霖）及律師簡承佑等人也在
    場，辛○○表示他們準備負擔丙○○律師費用，並準備聘請簡承佑律師，乃要求
    伊在委任狀上簽名。伊因不瞭解他們聘請簡承佑律師之真正用意，乃在委任狀上
    簽名。事後簡律師於十月二十九日上午赴臺灣雲林看守所辦理丙○○會面，簡律
    師有意引導丙○○供述係單純盜採海砂，與四湖鄉公所無關，伊認為鄉長癸○○
    可能為了卸責，而將全部罪責推給丙○○承擔，因此伊另外聘請黃俊仁律師為丙○○辯護等語。以之對照本件歷次偵審中，被告癸○○、辛○○、甲○、乙○○
    等人之供述，彼等不約而同，確有將全部責任推卸予被告丙○○承擔之傾向，可
    見證人張坤能上開供述應非純屬臆測。再者，被告癸○○自八十七年三月一日起
    即擔任四湖鄉鄉長職務，此前係由其胞兄蘇金煌擔任鄉長，是其在四湖鄉乃至於
    雲林縣境內自有相當程度之影響力，不待贅言。而被告己○○於四湖鄉公所建設
    課擔任技士迄今，為被告癸○○之下屬；被告丙○○乃高雄人士，與雲林縣毫無
    地緣關係，對於擔任鄉長之被告癸○○自有所忌憚，是揆諸被告己○○、丙○○
    二人於本件案發後偵訊之初，對於被告癸○○、辛○○等人涉案情節均避諱不語
    ，乃至嗣於原審審理以後，對於有關被告癸○○、辛○○等人涉案之供述，復一
    反前此之供述，對於被告癸○○、辛○○所為多所隱瞞迴護，無非係忌憚被告癸○○之故，是彼等嗣於原審及本院審理時所述，與前揭偵查中之供述不符者，應
    不足採信。被告癸○○等人據此指摘被告己○○、丙○○前揭偵查中之供述不實
    ，均無足採。
  (十三)本件三條崙海水浴場乃屬四湖鄉之公共造產，該海水浴場之範圍除陸上部分外，
    並包括沿海岸線東西向縱深二百公尺，南北寬度四百公尺之海域（參見一審卷附
    「雲林縣四湖鄉公共造產三條崙海水浴場委託管理契約書」影本），證人即雲林
    縣政府觀光課技佐庚○○及民政局長壬○○於本院調查時亦證稱：三條崙海水浴
    場是我們負責監督，海水游泳池部分從步道向外延伸縱深二百公尺，南北長四百
    公尺等語。又本件於八十八年十月二日四湖鄉公所與丙○○簽訂虛偽不實之「三
    條崙海水浴場海堤閘門疏浚飄砂淤積工程」約定之抽砂範圍係在該海水浴場蓄水
    池閘門外東西長度八十公尺，南北寬度一百六十公尺之海域內，抽砂深約五十公
    分（參見一審卷第一二七頁設計圖，即本判決附件四），其主要內容為本工程總
    價十八萬元；工期十四日；抽砂數量六千四百立方公尺）。惟實際施工日數長達
    二個月，所抽取之海砂數量亦達十五萬立方公尺以上，實際施工情形與契約約定
    之內容差異懸殊，而於八十八年十月二十六日下午由臺灣雲林地方法院檢察署檢
    察官指揮法務部調查局雲林縣調查站派員會同勘驗三條崙海水浴場，發覺游泳池
    外堤有三條抽砂管線向外延伸約有二百餘公尺長等情，如前所述，參酌被告丙○○於原審供稱：「（法官問：工程預算書預定抽取海砂的數量為六千四百立方米
    ，為何實際抽取的數量將近十萬立方米？）因為旁邊的淤砂會崩落及回迂。」，
    足見本件盜抽海砂之範圍遠超過附件四所標示之「抽砂範圍」，有向外海延伸盜
    採海砂無疑。
  (十四)據雲林縣政府九十一年二月八日九一府民業字第九一○一○○○一七四號函復本
    院稱：「三條崙海水浴場自場內散步道之海堤向外海延伸，縱深為二○○公尺，
    長度為四○○公尺，為海水浴場公共造產範圍，如附航照圖示（附件一），其水
    閘門在蓄水池西岸之中間（附件二），：：另檢附海水浴場配置圖乙份（附件三
    ）。」，及雲林縣政府九十一年七月十七日九一府建觀字第九一○三四○○二二
    四號函復本院有關本件三條崙海水浴場海堤閘門疏浚漂砂淤積事項稱：「本府對
    於海面之管理係依據台灣省海堤管理規則第二條及第十五條規定，為保護海提安
    全而對海堤區域予以管制，其範圍為堤外一五○公尺至堤內用地，本案海水浴場
    水閘門外海面已逾一五○公尺管理範圍。四湖鄉公所因三條崙海水浴場海堤閘門
    內外漂沙淤積，為維護公共造產品質與遊客安全，請本府同意該鄉派員清除漂沙
    。因係清除海水浴場水閘門內外淤沙，所抽範圍不大，又海沙所含鹽份高，為避
    免外運出售不當使用造成其他損害，故說明不得外運出售，請就地疏浚。」，有
    該兩函件附本院卷可按。參之上開說明該海水浴場之範圍除陸上部分外，並包括
    沿海岸線東西向縱深二百公尺，南北寬度四百公尺之海域（即三條崙海水浴場蓄
    水池範圍）及前(十三)項所述抽砂範圍乃在該海水浴場蓄水池閘門外之海域內等情以
    觀，足見本件被告癸○○等人係在海岸線東西向縱深二百公尺，南北寬度四百公
    尺海水浴場蓄水池範圍外之海域抽取海沙銷售，該抽取海沙之區域並非屬於四湖
    鄉三條崙海水浴場之公共造產範圍，顯非被告癸○○權限內所管有之公有財產。
    公訴意旨認本件海砂係抽取自四湖鄉公所公共造產範圍內，容有誤會。至證人丁○○、戊○○於本院調查時稱：三條崙海水浴場的公共造產範圍海面部分以海堤
    為準，正面四百公尺，縱深五百公尺，抽砂在五百公尺以內都算公共造產的範圍
    等語，並提出中部地區海岸巡防司令部八十六五月九日鎮時字第一五一九一號
    函一份，依該函稱：「一、浴場開放遊憩時間自八十六年五月一日至八十六年十
    月三十一日止，每日上午○六○○時起至下午一八○○時止，開放範圍為浴場正
    面四百公尺、縱深五百公尺，其餘時間及區域，不得下水遊憩與活動，並請配合
    海巡任務之執行。二、海水浴場自南堤起（界樁標示點）至鹽田間為經常管制區
    範圍，請加設警告標示牌警示遊客，並要求遊客勿涉及經常管制區範圍，以免違
    法，若發現遊客擅入經常管制區範圍內，得依國安法施行細則第二十七條規定依
    法究辦，敬請宣導配合。」等語，表示海水浴場正面四百公尺、縱深五百公尺為
    可開放遊客下水遊憩及活動之範圍，以配合海巡任務之執行，而非指該範圍即為
    公共造產範圍。且證人丁○○、戊○○所稱：三條崙海水浴場的公共造產範圍海
    面部分以海堤為準，正面四百公尺，縱深五百公尺乙節，與前述「雲林縣四湖鄉
    公共造產三條崙海水浴場委託管理契約書」所載海水浴場之範圍除陸上部分外，
    並包括沿海岸線東西向縱深二百公尺，南北寬度四百公尺之海域等語不符，顯然
    證人丁○○、戊○○在本院調查時上開所述，有所誤會。
  (十五)綜上所述，被告癸○○、辛○○、甲○、乙○○四人共同意圖為自己不法之所有
    ，假借疏浚三條崙海水浴場閘門淤砂之名義，利用知情之被告丙○○從事盜採海
    砂販賣牟利之犯行，暨被告己○○受癸○○、辛○○指示，與被告丙○○從事假
    比價、假發包，並據以偽造不實之「三條崙海水浴場海堤閘門疏浚飄砂淤積工程
    」契約、「開標紀錄」、「工程開工呈報書」、「工程完工呈報書」等犯行，事
    證已臻明確，被告等人空言否認犯行，均不足採信。至被告甲○、乙○○聲請傳
    訊證人鄭振華、王福松、王志強、王昆山，欲證明被告甲○對於本案並不知情；
    被告癸○○、辛○○聲請向雲林縣四湖鄉民代表會函詢四湖鄉公所是否曾函請審
    核三崙海水浴場海堤閘門疏浚飄砂淤積工程預算，欲證明前揭工程之招標並非事
    後偽造文書，並請被告乙○○詳列出售海砂之所得金額、成本、利潤及所得流向
    ，再請對被告丙○○所稱誤信乙○○係四湖鄉公所之人員乙事，為測謊鑑定及對
    被告己○○於八十八年十一月二十二日在雲林縣調查站之訊問筆錄之真實與否，
    斟酌有無測謊之必要；被告丙○○選任辯護人聲請函詢行政院公共工程委員會、
    台中港務局、高雄港務局、榮工處新與及海事工程處、台塑公司工程發包中心等
    單位，抽取海砂每一立方公尺之單位成本及合理價格究竟是多少錢？何謂「自行
    處理」？等事項，因本件事證已明確，無再為傳訊證人、函查、令被告乙○○再
    為詳列出售海砂之所得金額、成本、利潤及所得流向、測謊及查詢抽取海砂每一
    立方公尺之單位成本及合理價格之必要，併此敘明。
三、被告癸○○身為四湖鄉鄉長，綜理該鄉鄉政，為依據法令從事公務之人員，其竟
    意圖為自己不法之所有，假借職務上辦理疏浚淤砂之機會，結夥被告辛○○、甲○、乙○○、丙○○等人，竊取國有海砂販賣牟利，核被告癸○○所為，係刑法
    第一百三十四條前段、第三百二十一條第一項第四款之公務員假借職務上之機會
    結夥三人以上竊盜罪；被告辛○○、甲○、乙○○、丙○○等四人並無公務員身
    分，依刑法第三十一條第二項「因身分或其他特定關係致刑有重輕或免除者，其
    無特定關係之人，科以通常之刑」之規定，核被告辛○○、甲○、乙○○、丙○○等四人所為，均犯刑法第三百二十一條第一項第四款之結夥三人以上竊盜罪。
    被告癸○○、辛○○、甲○、乙○○、丙○○等五人所犯上開結夥三人以上竊盜
    行為，有犯意聯絡及行為分擔，均應論以共同正犯。公訴人認被告癸○○、辛○○、甲○、乙○○、丙○○等五人竊取國有海砂販賣牟利行為，係犯貪污治罪條
    例第四條第一項第一款竊取公有財物罪，惟被告癸○○等五人竊取國有海沙之範
    圍，並非在四湖鄉鄉長即被告癸○○職務上所管有四湖鄉三條崙海水浴場公共造
    產之範圍內，已如前述，該竊取國有海砂之範圍既非被告癸○○職務上管有之範
    圍，自不能以貪污治罪條例論處，則公訴人認被告癸○○等五人係犯貪污治罪條
    例第四條第一項第一款竊取公有財物罪，起訴法條容有未洽，但起訴之基本事實
    相同，起訴法條應予變更。又有關本件「三條崙海水浴場海堤閘門疏浚飄砂淤積
    工程」契約書、「開標紀錄」、「工程開工呈報書」、「工程完工呈報書」等，
    均係擔任雲林縣四湖鄉公所建設課技士之被告己○○於職務上所掌管之公文書，
    其明知並無實際之比價、開標及工程之發包、開工、完工等事項，竟仍予登載於
    其職務上所掌管之上開公文書內，自係觸犯刑法第二百十三條之公務員登載不實
    公文書罪。被告癸○○身為被告己○○之上級主管，對於被告己○○之行為具有
    支配力，與被告己○○對於該等不實文書均具有職務上掌管之特定關係，故其指
    示被告己○○對上開公文書為不實之登載，亦係觸犯同條之公務員登載不實公文
    書罪。又被告辛○○承被告癸○○授受意指示被告丙○○自行準備三家公司參加
    疏浚工程之假比價及假發包，進而拜託被告己○○登載上開不實之公文書部分，
    被告辛○○、丙○○雖無公務員之身分，惟因與具有公務員身分之被告癸○○、
    己○○，共同串通以虛偽比價、開標及工程之發包、開工、完工等事項登載於公
    文書內，依刑法第三十一條第一項之規定，仍應負刑法第二百十三條公務員登載
    不實公文書罪之共犯責任。被告癸○○、己○○與被告辛○○、丙○○間，對上
    開公務員登載不實公文書罪之施行，有犯意聯絡及行為分擔，均為共同正犯。被
    告癸○○、辛○○、甲○、乙○○、丙○○於近二個月之期間內接續不斷盜採海
    砂販賣之行為，係基於一個竊取國有財物之犯罪故意下，接續實施之數個舉動，
    而侵害同一之法益，應僅論被告癸○○以一個公務員假借職務上之機會結夥三人
    以上竊盜罪，被告辛○○、甲○、乙○○、丙○○各論一個結夥三人以上竊盜罪
    。又被告癸○○、己○○、辛○○、丙○○先後登載各項不實公文書之行為，時
    間緊接，犯罪構成要件相同，顯係基於概括犯意反覆為之，為連續犯，依刑法第
    五十六條規定論以一罪。被告癸○○所犯上開二罪間，有方法與結果之牽連關係
    ，應從較重之公務員假借職務上之機會結夥三人以上竊盜罪處斷（依刑法第一百
    三十四條前段加重結果，該罪最重法定本刑為有期徒刑七年六月）。被告辛○○
    、丙○○所犯上開二罪間，有方法與結果之牽連關係，均應從較重之公務員登載
    不實公文書罪處斷。
四、原審予被告等人論罪科刑，雖非無見，惟查：(1)原審判決認本件盜採海沙之範圍
    係在鄉長即被告癸○○權限內所管領之公有財產，認被告癸○○、辛○○、甲○
    、乙○○、丙○○等五人係犯貪污治罪條例第四條第一項第一款竊取公有財物罪
    ，顯有未洽；(2)被告辛○○、丙○○雖無公務員之身分，惟因與具有公務員身分
    之被告癸○○、己○○，共同串通以虛偽比價、開標及工程之發包、開工、完工
    等事項登載於公文書內，依刑法第三十一條第一項之規定，仍應負刑法第二百十
    三條公務員登載不實公文書罪之共犯責任，原判決認被告辛○○、丙○○並無與
    被告癸○○、己○○共犯公務員登載不實公文書罪，而變更起訴法條，改依犯刑
    法第二百十四條之使公務員登載不實罪論處，亦有未洽。被告等六人上訴意旨否
    認各自有前揭犯行，雖不足採，但原判決既有可議，即無可維持，應由本院撤銷
    原判決改判。因此審酌被告癸○○身為民選之地方首長，不知積極造福鄉里，為
    貪圖一己之私利，擅將國有海沙視為私產，進而以合法掩護非法，違法濫採國有
    海砂，且經檢察官派員查緝後，仍不知幡然醒悟，顯見其目無法紀，又其濫採海
    砂之行為，已對附近海域養殖業者造成損害，且抽砂導致地貌嚴重改變，甚且造
    成緊鄰海水浴場之三條崙海港（漁船公園）北海堤東段似有砂石淘空，已有裂崩
    塌痕現象發生，另每日高達數百台車次之砂石車往返於浴場週邊道路，干擾附近
    民眾生活，除引發民怨，並危及沿岸居民生命及財產，所生危害匪淺，惡性深重
    ；被告辛○○身為四湖鄉農會總幹事，不思善盡職務，為民謀福，反與被告癸○○共同違法牟利，荼毒鄉里；被告乙○○不思正當營生，為謀取不法利益，自甘
    為虎作倀，且彼等與被告癸○○、辛○○迭於本件偵審中一再矯飾犯行，毫無悔
    意；被告己○○、甲○犯案情節較輕微等情，暨審酌被告丙○○身為抽砂商人，
    本無不法意圖，其所以同流合污，甘受被告癸○○等人利用，而與彼等共同盜採
    國有海砂，無非係因抽砂船業已架設完成，並開始抽砂，所費不貲，為免血本無
    歸之故，以及審酌上開各被告之品行、智識程度，及犯罪後之態度等一切情狀，
    各量處如主文第二、三、四項所示之刑。查被告己○○、甲○、丙○○等三人前
    未曾受有期徒刑以上刑之宣告，有臺灣高等法院被告全國前案紀錄表各一紙在卷
    可稽，被告己○○、甲○犯罪情節輕微，而被告丙○○於偵查中坦白承認其犯罪
    事實，經此偵審程序及科刑之教訓後，當知警惕，應無再犯之虞，本院認彼三人
    所受宣告之徒刑，以暫不執行為適當，併予宣告被告己○○、甲○均緩刑三年，
    被告丙○○緩刑四年，以勵自新。
五、公訴意旨另以：被告癸○○指示己○○應配合辦理本件疏浚工程之假發包、假比
    價之時，被告己○○已知癸○○等人有盜採海砂之不法犯行，彼等事後所為疏浚
    工程之招標發包，無非係為掩飾盜採海砂之不法罪行，惟因個性軟弱且懾於被告
    癸○○之淫威，竟基於幫助竊盜及共同偽造文書之犯意，予以行政業務上之配合
    ，乃先將辛○○指示丙○○提供之「雨琛公司」、「竣達營造工程有公司」及「
    宇仁有限公司」等三家公司名單列入「四湖鄉公所公共工程無不良記錄營造廠商
    建議名冊」內，呈請癸○○佯予同意列入後，再指定此三家公司參與公開比價，
    嗣於八十八年九月二十八日四湖鄉公所開標結果，果由雨琛公司以唯一低於底價
    十八萬元得標，而被告己○○明此項工程之開標均為虛偽不實，竟仍予登載於其
    職務上所掌之開標紀錄之公文書上，且繼而於同年十月二日與丙○○簽訂虛偽不
    實之「三條崙海水浴場海堤閘門疏浚飄砂淤積工程」，並接續在其職務上所掌之
    「工程開工呈報書」及「工程完工呈報書」上，填載不實之開工及完工紀錄後簽
    報癸○○，因認被告己○○所為除觸犯前述犯刑法第二百十三條之公務員登載不
    實罪外，並涉犯貪污治罪條例第四條第一項第一款之竊取公有財物罪之幫助犯云
    云。惟查，被告己○○於八十八年九月下旬受命辦理上開疏浚工程之比價發包事
    宜之際，被告癸○○等人早於同年八月底即已開始盜採海砂之犯行，彼等如何共
    同謀意，分配角色，因被告己○○自始未曾參與其中，自無從知悉，是其對於被
    告癸○○等人盜採海砂販賣牟利之犯罪行為，縱有耳聞，但顯難認為已有明確之
    認識。且查被告己○○所以未能拒絕被告癸○○之指示，而違法辦理假發包、假
    比價，無非有如公訴意旨所指：「因個性軟弱懾於癸○○之淫威」之故。是被告
    己○○所為固無從解免刑法第二百十三條公務員登載不實文書之犯罪故意，然其
    既係迫於無奈而為，且實際上亦未曾沾染分毫利益，是其顯無藉此掩飾被告癸○○等人盜採海砂不法罪行之故意，應堪認定。被告己○○所為既欠缺幫助犯之幫
    助故意，自不得逕以貪污治罪條例第四條第一項第一款之竊取公有財物罪相繩，
    惟公訴意旨認被告己○○此部分，與其所犯刑法第二百十三條公務員登載不實公
    文書罪部分，有方法結果之牽連關係，屬裁判上一罪，因而不另為無罪之諭知。
據上論斷，應依刑事訴訟法第三百六十九條第一項前段、第三百六十四條、第二百九
十九條第一項前段、第三百條，刑法第二十八條、第五十六條、第三十一條第一項、
第一百三十四條前段、第二百十三條、第三百二十一條第一項第四款、第五十五條、
第七十四條第一款，判決如主文。
本案經檢察官邱克斌到庭執行職務。
中    華    民    國      九十一      年      九      月      十二      日
                                  臺灣高等法院臺南分院刑事第五庭
                                      審判長法官  鄭    文    肅
                                            法官  陳    珍    如
                                            法官  黃    三    哲
右正本證明與原本無異。
檢察官如不服本判決，應於判決送達後十日內向本院提出上訴書。
被告癸○○、辛○○、丙○○、己○○如不服本判決，應於判決送達後十日內向本院
提出上訴狀，其未敘述理由者並應於提出上訴狀後十日內向本院補提理由書（應附繕
本)。
其餘被告不得上訴。
                                      法院書記官  陳    淑    貞
中    華    民    國      九十一      年      九      月      十三      日
附錄法條：
刑法第一百三十四條前段：公務員假借職務上之權力、機會或方法，以故意犯本章以
                        外各罪者，加重其刑至二分之一。
                        但因公務員之身分已特別規定其刑者，不在此限。
刑法第二百一十三條：公務員明知為不實之事項，而登載於職務上所掌之公文書，足
                    以生損害於公眾或他人者，處一年以上七年以下有期徒刑。
刑法第三百二十一條第一項第四款：
犯竊盜罪而有左列情形之一者，處六月以上五年以下有期徒刑：
一  於夜間侵入住宅或有人居住之建築物、船艦，或隱匿其內而犯之者。
二  毀越門扇、牆垣或其他安全設備而犯之者。
三  攜帶兇器而犯之者。
四  結夥三人以上而犯之者。
五  乘火災、水災或其他災害之際而犯之者。
六  在車站或埠頭而犯之者。
前項之未遂罰之。
